【裁判字號】    94,訴,527
【裁判日期】    950511
【裁判案由】    損害賠償
【裁判全文】
臺灣雲林地方法院民事判決               94年度訴字第527號
原      告  乙○○
法定代理人  丙○○
訴訟代理人  林重仁律師
被      告  甲○○
上列被告因過失傷害案件，經原告提起損害賠償之附帶民事訴訟
（94年交附民字第15號），由本院刑事庭裁定移送前來，本院於
民國95年4 月27日言詞辯論終結，判決如下：
    主  文
被告應給付原告新台幣貳拾陸萬伍仟陸佰貳拾陸元，及自民國九
十四年四月一日起至清償日止，按週年利率百分之五計算之利息
。
訴訟費用由被告負擔百分之十四，餘由原告負擔。
本判決第一項得假執行。
原告其餘之訴及假執行之聲請均駁回。
    事實及理由
一、原告主張：被告甲○○於民國93年7 月3 日15時30分許，駕
    駛車牌號碼9R-1838 號自用小客車，沿雲林縣莿桐鄉麻園村
    麻園公墓前之產業道路由東往西方向行駛，行經該產業道路
    與縣道雲53號公路之無號誌交岔路口時，原應注意支線道車
    應讓幹線道車先行，並應注意車前狀況，減速慢行，隨時採
    取必要安全措施，而當時情形並無不能注意之情事，竟疏未
    注意，即貿然通過該交岔路口。適有原告騎乘車號MKH-328
    號機車由前開縣道53號以路由南往北方向駛來，致被告所駕
    關之自小客車與原告機車車頭處發生碰撞，原告因而人車倒
    地，受有胸部挫傷併右側氣胸合併兩側皮下氣腫、右側股骨
    開放性骨折，左側鎖骨閉鎖性骨折、頭部外傷合併兩側前額
    腦內出血及腦血腫、第2 頸椎疑似骨折之傷害。被告既因上
    揭過失之駕駛行為造成原告受傷，且其過失行為與原告之傷
    害之間，有相當因果關係，爰依民法第184 條第1 項、第
    193 條第1 項、195 條第1 項前段，被告即應賠償原告之下
    列損害：醫藥費用：原告受傷後，先送至國立臺灣大學醫
    學院附設醫院雲林分院急救，嗣又轉至童綜合醫院醫治，共
    計支出醫藥費23,519元。另原告因牙齒脫落，需做牙冠牙橋
    ，共計支出16,000元。增加生活上之需要：原告因日常護
    理及消毒之需要，須購買紗布等醫療用品，共計8, 276元。
    另原告於93年7 月3 日送至童綜合醫院進行手術治療，迄同
    年7 月19日均住在加護病房，嗣轉入普通病房，迄93年7 月
    28日始出院，原告在普通病房及出院（即自93年7 月20 日
    起至93年8 月31日止）之日常生活由原告之母照料。嗣自93
    年11月12日起至93年11月14日止及自94年1 月31日起至94
    年2 月3 日止，原告又至童綜合醫院行右肩拔除鋼釘內固定
    加頸部疤痕整形手術及行股骨幹及鎖骨拔除鋼釘內固定手術
    ，住院治療共計7 日，此段期間因原告亦無法自理生活，而
    需由其母照料原告，是原告認有相當看護費用之損失，以一
    般看護標準每日全天2,000 元，共計50日計算，被告應賠償
    原告10萬元。又原告於住院期間無法自行梳洗，於93年7 月
    21 日 至童綜合醫院附設之美髮部剪髮、洗髮，費用共550
    元。機車損害：原告之機車受被告撞擊後，已全毀而無法
    修復，事發前該機車價值尚有10,000元，被告亦應賠償。
    勞動能力喪失之損害：原告受傷後，雖經治療，然原告仍因
    頭部受創致注意力無法集中，且肩部關節受損，迄今無法提
    重，原告喪失之勞動能力之程度為8.3%，原告目前未滿20歲
    ，以每月最低工資15,840元，勞動年限40年計算，原告受有
    322,317 元之勞動能力喪失損害。精神慰撫金1,500,00 0
    元。此外，再扣除被告之損害99,436元後，被告應給付原告
    1,881,226 元。
    並聲明：
    (一)被告應給付原告1,881,226 元，及自起訴狀繕本送達翌日
      起至清償日止，按週年利率百分之5計算之利息。
    (二)原告願供擔保請求宣告假執行。
二、被告則以：被告駕車確有過失，然原告亦非無責，原告應給
    付被告99,436元，業經本院斗六簡易庭判決確定，爰主張抵
    銷。另原告請求之精神慰撫金數額過高，被告目前經濟困窘
    ，無法負擔等語置辯。
    並聲明：駁回原告之訴。
三、按訴狀送達後，原告不得將原訴變更或追加他訴，但擴張或
    減縮應受判決事項之聲明者，不在此限，民事訴訟法第255
    條第1 項第3 款定有明文。本件原告起訴時請求被告應連帶
    給付2,151,515 元，嗣於本院審理時，減縮請求金額為1,88
    1,226 元，此為減縮應受判決事項之聲明，核與前開規定相
    符，其變更自屬合法，合先敘明。
四、兩造不爭執之事實：
  (一)被告於前揭時地駕駛其所有之車號9R-1838 號自用小客車，
    因未注意減速慢行，隨時採取必要之安全措施，並禮讓幹線
    道車先行，致與原告之機車在無號誌之交岔路口相撞，造成
    原告受有胸部挫傷併右側氣胸合併兩側皮下氣腫、右側股骨
    開放性骨折，左側鎖骨閉鎖性骨折、頭部外傷合併兩側前額
    腦內出血及腦血腫、第2 頸椎疑似骨折之傷害。
  (二)被告嗣因過失傷害罪名，經本院94年度交簡字第27號判決有
    期徒刑3 月，得易科罰金，並緩刑2 年確定。
  (三)被告因本件事故亦受有就醫費用、車輛修復費用及精神慰撫
    金之損害，經本院94年度六簡字第281 號判決原告應與其父
    母連帶給付原告99,436元確定。
五、按因故意或過失不法侵害他人之權利者，負損害賠償責任。
    不法侵害他人之身體或健康者，對於被害人因此喪失或減少
    勞動能力或增加生活上之需要時，應負損害賠償責任。不法
    侵害他人之身體、健康、名譽、自由、信用、隱私、貞操，
    或不法侵害其他人格法益而情節重大者，被害人雖非財產上
    之損害，亦得請求賠償相當之金額。民法第184 條第1 項前
    段、第193 條第1 項及第195 條第1 項前段分別定有明文。
    被告既以過失駕駛動力車輛之行為，侵害原告之身體，已如
    前述，則原告之傷害與被告之過失間自有因果關係存在，至
    堪認定，則原告主張被告應就原告所受損害負損害賠償責任
    ，自屬有據。
六、茲就原告請求之賠償金額，逐項審酌如下：
    (一)醫療費用：
      原告主張其自93年7 月3 日受傷後，先至送至國立臺灣大
      學醫學院附設醫院雲林分院急救，嗣又轉至童綜合醫院醫
      治，共計支出醫藥費23,519元。另原告因牙齒脫落，需做
      牙冠牙橋，支付16,000元。另為手術後照護傷口及消毒之
      需要，購買紗布等醫療用品，支付8,276 元，共計已支出
      為47,795元，等語，並提出診斷證明書及收據31張為證，
      且為被告所不爭，堪信屬實，應予准許。
    (二)增加生活上之需要：
    原告主張其因系爭車禍受傷，自93年7 月20日轉普通病房
      後迄出院後之93年8 月31日止，共計43日，起居均有賴他
      人照顧。嗣93年11月12日起至同年月14日止、94年1 月31
      日起至94年2 月3 日止，原告又至童綜合醫院行右肩拔除
      鋼釘內固定加頸部疤痕整形手術及行股骨幹及鎖骨拔除鋼
      釘內固定手術，住院治療共計7 日，此段期間原告亦無法
      自理生活。上述原告無法自理生活期間共計50日，均有受
      他人看護之必要，且由其母丙○○為之等語，業據其提出
      診斷證明書為證，且原告手術治療出院後，尚需人照顧至
      少3 個月等情，業經本院向童綜合醫院函查屬實，此有該
      院94年12月26日（94）童醫字第1509號函附卷可參，足見
      原告需要他人隨身協助及看護至少為50日。而原告雖由其
      母丙○○照顧，並無現實看護費之支付，亦未受支付之請
      求，然亦應認被害人受有相當看護費之損害，得向加害人
      請求賠償。蓋因親屬受傷，而由親屬代為照顧被害人之起
      居，固係出於親情，但親屬所付出之勞力，並非不能評價
      為金錢，只因兩者身分關係密切，而免除支付義務，此種
      基於親屬之恩惠，不能加惠於加害人，自得認原告受有相
      當親屬看護費之損害，得向被告請求賠償。本院認依原告
      所受傷勢嚴重，開刀後仍須繼續做消毒傷口等醫療方面之
      照護，以專業看護人士之費用每日2,000 元計算，應屬合
      理。是原告主張以每日2,000 元，看護50日計算，共計支
      出看護費10萬元等語，堪予採信。
    原告主張其因傷勢嚴重，無法自行梳洗，故於住院時即93
      年7 月21日至童綜合醫院附設之美髮部洗髮，支出費用
      550元，並提出收據1紙為證，且屬必要，應予准許。
    (三)機車修理費：
      按不法毀損他人之物者，被害人得請求賠償其物因毀損所
      減少之價額。而負損害賠償責任者，除法律另有規定或契
      約另有訂定外，應回復他方損害發生前之原狀。債權人得
      請求支付回復原狀所必要之費用，以代回復原狀。民法第
      一百九十六條、第二百十三條第一項、第三項分別定有明
      文。所謂賠償物被毀損所減少之價額，得以修復費用為估
      定標準，但以必要者為限，此有最高法院七十七年第九次
      民事庭會議決議可資參照。經查，原告騎乘之機車遭被告
      撞擊後，已全毀而不堪使用，而該車於事發前之殘值至少
      為5000元等情，業據原告提出收據1 張為證，並有機車毀
      損相片附刑事卷可參，復為被告所不爭，原告此部分請求
      自屬合理，應予准許。
    (四)勞動能力喪失之損害：
      原告固主張其雖經多次手術治療，然肩部關節至今仍無法
      提重，已喪失勞動能力8.3%。原告目前未滿20歲，勞動年
      資尚有20年以上，是以每月基本工資15,840元，工作20年
      計算，原告受有損害322,317 元等語。然查，原告兩側鎖
      骨骨折，右側股骨折，術後右肩遠端鎖骨癒合，但些微成
      角變形，右肩活動疼痛，約減損其勞動能力5-10% 等情，
      業據本院囑託行政院國軍退除役官兵輔導委員會臺中榮民
      總醫院鑑定在案，有該院95年3 月31日中榮醫企字第0950
      004353號函附之鑑定書附卷可參。依據各殘廢等級喪失或
      減少勞動能力比率表（詳見曾隆興著詳解損害賠償法初版
      第346 頁），原告喪失之勞動能力比例應與第15級殘廢等
      級相當，是本院認原告喪失之勞動能力比例以該表第15級
      殘廢等級所載喪失比例7.69% 為準，應無不當。原告為77
      年3 月12日出生之人，現未滿20歲，距法定勞工退休年紀
      60歲，尚有20年以上，而原告現為學生，並無收入，是本
      院認以每月基本工資15,840元，工作40年計算，原告所受
      勞動能力喪失之損害為321,578 元{ 計算式為：15840 ×
      264.00000000（此為480 月之霍夫曼係數）×7.69% ＝32
      1578，小數點以下四捨五入} ，原告逾此數額之請求，應
      予駁回。
    (五)精神慰撫金部分：
      原告為未滿20歲之學生，健康狀況良好，然因本件事故而
      受有頭部、肩部多處骨折，治療時間長達1 年，且經手術
      多次治療後，迄今仍無法提重物，精神上確實受有損害。
      參酌原告為高中學生，名下無財產，被告為大學畢業，擔
      任幼稚園珠心算老師，名下有房地之不動產2 筆，汽車2
      台，現因離婚而獨自撫養2 個小孩，此經本院依職權向財
      政部臺灣省中區國稅局雲林縣分局函查屬實，本院認原告
      請求30萬元之精神慰撫金，尚屬相當。逾此部分之請求，
      尚嫌過高，難謂正當，應予駁回。
七、綜上各節，原告所受之各項損害合計為775,103 元（47795
    ＋100000＋550 ＋5000＋321758＋300000＝775103）。然按
    損害之發生或擴大，被害人與有過失者，法院得減輕賠償金
    額或免除之，此為民法第217 條第1 項所明定。又按汽車行
    駛時，駕駛人應注意車前狀況，隨時採取必要安全措施；行
    經無號誌之交岔路口，應減速慢行，作隨時停車之準備，道
    路交通安全規則第93條第1 項第2 款、第94條第3 項定有明
    文。經查，原告無照騎乘機車行經上開無號誌交岔路口，亦
    疏未減速慢行及注意車前狀況，隨時採取必要安全措施，即
    貿然通過該路口，以致肇事之事實，業經臺灣省嘉雲區車輛
    行車事故鑑定委員會94年5 月12日嘉雲鑑字第094580192C號
    函附於本院94年度交易字第21號卷可稽，是原對其損害之發
    生，顯然與有過失，被告主張過失相抵，於法並無不合，本
    院審酌兩造行經無號誌交岔路口均未減速慢行，且未注意車
    前狀況，隨時採取必要安全措施，而被告為支線道小客車，
    應禮讓原告幹線道機車先行，是被告應負過失責任百分之60
    。是原告得向被告請求之損害金額，應依前開比例核減百分
    之40，計為465062元（775103×0.6 ＝465062，小數點以下
    四捨五入）。
八、被告另抗辯：其因本件事故亦得對原告請求給付99,436元，
    此業經本院94年度六簡字第281 號判決確定，爰主張抵銷等
    情，業據其提出該民事判決正本1 紙為證，其抗辯應屬可採
    。再查，被告前已於94年6 月30日給付10萬元予原告，此有
    匯款單1 紙影本附於本院94年度交簡字第27號刑事卷宗可參
    。是扣除被告抵銷之99,436元及已付之10萬元，原告得請求
    被告給付之損害金額又減為265,626 元（000000－00000 －
    000000＝265626）。
九、綜上所述，原告因被告之過失行為以致身體受傷，依侵權行
    為之法律關係，請求被告賠償265,626 元，於法有據。從而
    ，原告請求被告給付265,626 元，及自起訴狀繕本送達翌日
    即94年4 月1 日起至清償日止，按週年利率百分之5 計算之
    利息，核屬正當，應予准許。原告逾此部分之請求，則無理
    由，應予駁回。
十、原告就其勝訴部分固聲請宣告假執行，然本院判決命被告給
    付未逾50萬元，依民事訴訟法第389 條第1 項第5 款規定，
    法院應依職權宣告假執行，是原告之假執行聲請應認係促使
    本院職權之發動，本院自仍依上開規定為假執行宣告。惟被
    告陳明願供擔保請准免為假執行之宣告，亦無不合，爰酌定
    相當擔保金額准許之。至於原告其餘假執行聲請，因其訴無
    理由被駁回而失所附麗，應予駁回。
十一、訴訟費用之依據：民事訴訟法第79條但書，判決如主文。
中    華    民    國    95    年    5     月    11    日
                  民事第二庭    法  官  趙思芸
以上正本係照原本作成
如對本判決上訴，須於判決送達後廿日內向本院提出上訴狀
中    華    民    國    95    年    5     月    11    日
                                書記官  朱克文


司法院資訊處製作；財團法人民間司法改革基金會備份。
